臺灣高雄地方法院民事裁定
107年度消債更字第392號
聲  請  人  陳俞心  
0000000000000000

上列當事人因消費者債務清理事件聲請更生，本院裁定如下：
    主  文
聲請人陳俞心自民國一百零八年四月十七日下午四時起開始更生
程序。
命司法事務官進行本件更生程序。
    理  由
一、本件聲請意旨略以：伊無力清償債務，曾依消費者債務清理
    條例向台新銀行提出前置協商但不成立，爰聲請准予更生等
    語。
二、按債務人不能清償債務或有不能清償之虞者，得依本條例所
    定更生或清算程序，清理其債務。債務人無擔保或無優先權
    之債務總額未逾新臺幣（下同）1,200萬元者，於法院裁定
    開始清算程序或宣告破產前，得向法院聲請更生。法院開始
    更生程序之裁定，應載明其年、月、日、時，並即時發生效
    力。法院裁定開始更生或清算程序後，得命司法事務官進行
    更生或清算程序，必要時得選任律師、會計師或其他適當之
    自然人或法人一人為監督人或管理人。消費者債務清理條例
    第3條、第42條第1項、第45條第1項及第16條第1項分別定有
    明文。
三、經查：
  ㈠聲請人所主張上開事實，業據其提出戶籍謄本（卷第13頁）
    、勞工保險被保險人投保資料表（卷第14頁）、財政部高雄
    國稅局105年及106年度綜合所得稅各類所得資料清單及總歸
    戶財產查詢清單（卷第15至17頁）、財團法人金融聯合徵信
    中心前置協商專用債權人清冊（卷第21至22頁）、信用報告
    （卷第24頁）、債權人清冊（卷第25至26頁）、存摺（卷第
    28至30頁）、財產及收入狀況說明書（卷第31至32頁）、商
    業保險投保資料查詢結果表（卷第58頁）、收入切結書（卷
    第64頁）等在卷可參。
  ㈡次查，聲請人於105年及106年度申報所得分別為0元、2,366
    元（美商亞洲美樂家有限公司台灣分公司所得），惟其自陳
    聲請更生前2年內有到府清潔打掃之薪資所得共480,000元，
    名下有繼承取得6筆位於嘉義縣布袋鎮之公同共有土地，現
    值共440,261元，勞工保險於107年3月16日退保。又聲請人
    自陳從事清潔打掃宿舍工作，雇主為鄭○○，以日薪1,200元
    計，每月工作16天，每月應領薪資為19,200元，全勤則加發
    800元；另據美樂家有限公司函覆之佣金明細所載，其自107
    年1月起至同年5月共領取佣金1,275元，107年6月至12月均
    無佣金等情，此有上開綜合所得稅各類所得資料清單、財產
    歸屬清單、土地登記第一類謄本、勞工保險被保險人投保資
    料表、高雄市政府都市發展局函、收入切結書等（卷第14至
    17頁、第48至53頁、第64頁、第79至84頁）在卷可參。則在
    查無聲請人有其他收入來源之情形下，佐以其現無投保勞工
    保險，106年度僅有申報美樂家有限公司所得紀錄，且已出
    具收入切結書，又因其與父親同住並主張扶養父親（詳如後
    述），本院認以父親陳○○名義領取之租金補助每月3,200元
    應計入聲請人之收入，故以其切結每月薪資收入20,000元加
    計租金補助3,200元，合計23,200元作為核算聲請人現在償
    債能力之基礎。
  ㈢關於聲請人個人日常必要支出部分，聲請人陳稱以父親名義
    承租房屋共同居住，每月房租8,000元，聲請人分擔5,000元
    ，此有房屋租賃契約書在卷可稽（卷第27頁）。按債務人必
    要生活費用，以最近一年衛生福利部或直轄市政府所公告當
    地區每人每月最低生活費一點二倍定之，本條例第64條之2
    第1項定有明文。本院參酌衛福部社會司所公告108年度高雄
    市最低生活費標準為13,099元，則聲請人每月生活所必需除
    有特殊情形並有證據證明者外，自宜以此數額之1.2倍即15,
    719元為度，始得認係必要支出。又上開最低生活費用之標
    準，係照當地最近1年平均每人消費支出60％，依其基準之家
    庭收支調查報告調查表格式所示有關經常性支出之調查項目
    ，其原即包括利息支出、食品、衣著、房租及水費、電費、
    醫療保健、交通、娛樂、教育等基本生活需求。本院認在聲
    請人未能立證證明其有其他特殊需求之情形下，其個人必要
    生活費用即應以此為限度。
  ㈣至扶養部分，聲請人主張扶養父親，每月扶養費3,000元。按
    直系血親相互間，互負扶養之義務，民法第1114條第1款定
    有明文。查聲請人父親陳○○為47年生，領有中華民國身心障
    礙證明（障礙等級為輕度），105年及106年度申報所得均為
    0元，名下有2車，未投保勞工保險，亦無領取任何勞保給付
    及社會局補助等情，此有戶籍謄本、所得及財產歸屬清單、
    勞工保險被保險人投保資料表、中華民國身心障礙證明、勞
    動部勞工保險局函、高雄市政府社會局函、存摺等附卷可憑
    （卷第13頁、第33頁、第46頁、第50頁、第69至72頁、第87
    頁）。扶養費用部分，依消費者債務清理條例第64條之2第1
    項及第2項規定，債務人必要生活費用，以最近一年衛生福
    利部或直轄市政府所公告當地區每人每月最低生活費一點二
    倍定之；受扶養者之必要生活費用，準用第1項規定計算基
    準數額，並依債務人依法應負擔扶養義務之比例認定之，而
    108年度高雄市每人每月生活所必需即為最低生活費標準13,
    099元之1.2倍即15,719元，是在聲請人復未提出其他特殊需
    求需調查以利其支出審酌之情形下，聲請人之父親每月之生
    活所必需應為15,719元，與其餘2名扶養義務人（參卷第63
    頁家族系統表）共同分擔後，聲請人每月負擔父親扶養費即
    應以5,240元（計算式：15,719÷3＝5,240）為度，而聲請人
    主張每月支出父親扶養費3,000元，低於本院計算基準，堪
    認合理。
四、綜上所述，以聲請人現每月收入23,200元為其償債能力基準
    ，扣除個人必要生活費15,719元及父親扶養費3,000元後，
    餘4,481元，而聲請人目前負債總額為2,188,098元（參債權
    人清冊），扣除名下不動產現值440,261元，以聲請人每月
    所餘按月攤還結果，需約32年【計算式：（2,188,098－440,
    261）÷4,481÷12＝32.5】始能清償完畢，應認其已不能清償
    債務。此外，聲請人無擔保或無優先權之債務總額未逾1,20
    0萬元，且無本條例第6條第3項、第8條或第46條各款所定駁
    回更生聲請之事由存在，則聲請人聲請更生為有理由，應予
    准許，爰命司法事務官進行本件更生程序。
五、依本條例第11條第1項、第45條第1項，裁定如主文。
中　　華　　民　　國　　108 　年　　4 　　月　　17　　日
                  民事庭　法　官　沈建興
以上正本係照原本作成。
本裁定不得抗告。
中　　華　　民　　國　　108 　年　　4 　　月　　17　　日
                          書記官  胡美儀